【裁判字號】    99,易,250
【裁判日期】    990511
【裁判案由】    詐欺
【裁判全文】
臺灣臺北地方法院刑事判決               99年度易字第250號
公  訴  人  臺灣臺北地方法院檢察署檢察官
被      告  甲○○
選任辯護人  張和怡律師
上列被告因詐欺案件，經檢察官提起公訴（九十八年度偵字第二
二三四八號），本院判決如下：
    主  文
甲○○幫助意圖為自己不法之所有，以詐術使人將本人之物交付
，處有期徒刑月，如易科罰金，以新臺幣壹仟元折算壹日。
    事  實
一、甲○○明知金融機構存款帳戶及金融卡為個人信用之表徵，
    任何人只要有少許之金錢，均可自行到金融機構申請開立存
    款帳戶及申請金融卡，並無特別之窒礙，且可預見將自己所
    有之存摺、金融卡及密碼等金融帳戶資料交付或提供他人使
    用，可能因此供不法詐欺集團用以詐騙他人將款項匯入後，
    再加以提領，並能預見可能因而幫助他人從事詐欺取財之財
    產犯罪，竟不違背其本意，基於幫助姓名年籍不詳之成年詐
    欺集團人員詐欺取財之犯意，於民國九十八年六月二十九日
    前某日時，在不詳處所，將其所開立之萬泰商業銀行股份有
    限公司（下稱萬泰銀行）八德分行（設於臺北市○○區○○
    路四段八十八號）帳號第000000000000號帳戶
    之存摺、金融卡及密碼交予某姓名年籍不詳之成年詐騙集團
    人員使用，幫助該人所屬之詐欺集團詐騙他人財物。該成年
    詐欺集團人員於取得上揭帳戶之存摺、金融卡及密碼後，即
    與渠所屬集團成員，共同基於意圖為自己不法所有之詐欺取
    財犯意聯絡，由該詐欺集團某成年人員於九十八年六月二十
    九日上午九時許去電乙○○，佯稱為乙○○之友人做生意缺
    錢需款周轉云云，致乙○○誤信為真，陷於錯誤，遂於同日
    十三時許前往高雄市○○○路大眾商業銀行處，並於同日十
    四時八分零五秒許匯款新臺幣（下同）六萬元至甲○○上開
    帳戶內。嗣因乙○○察覺有異報警處理，始悉受騙。
二、案經乙○○訴由臺北市政府警察局松山分局報請臺灣臺北地
    方法院檢察署檢察官偵查起訴。
    理  由
壹、程序方面即本案證據之證據能力之認定：
    本案認定被告甲○○犯罪之被害人於審判外之陳述及卷內之
    書面證據資料，因被告、辯護人於本院行準備程序時對於各
    該證據均未爭執證據能力，且未於言詞辯論終結前聲明異議
    ，本院審酌該等證據作成時之情況，並無不宜作為證據之情
    事，依刑事訴訟法第一百五十九條之五第二項之規定，均得
    作為證據。
貳、實體方面：
一、訊據被告對於上開帳戶為其申請開立之事實坦承不諱，然矢
    口否認有何幫助詐欺犯行，辯稱：其並未將該帳戶之存摺、
    金融卡及密碼交給別人使用，該帳戶資料應係於搬家時遺失
    ，其有將設定為密碼數字之西元出生年月日書寫於存摺上云
    云。
二、經查：
(一)上開萬泰銀行八德分行之帳戶為被告所開設，此除據被告坦
    認在卷外，並有萬泰銀行九十八年七月二十九日泰中存字第
    ○九八○四三○○○五○號函暨檢附之資料（見偵查卷宗第
    十一至十五頁）在卷可按。再告訴人乙○○確於如事實欄所
    載之時、地，受上開詐欺集團成年人員之詐騙而將款項匯款
    至上開被告萬泰銀行八德分行帳戶內，業經告訴人乙○○陳
    述在卷（見偵查卷宗第九、十頁），並有告訴人乙○○匯款
    之大眾銀行國內匯款申請書暨取款憑條（代傳票）（見偵查
    卷宗第二十一頁）附卷可查。
(二)按金融存款帳戶，事關存戶個人財產權益之保障，若與存戶
    之金融卡及密碼結合，專屬性、私密性更形提高，除非本人
    或與本人具密切親誼關係者，難認有何正當理由可自由流通
    使用該存摺、金融卡，稍具通常社會歷練與經驗法則之一般
    人亦均有應妥為保管該等物品，縱有特殊情況，致須將該等
    物品交付與自己不具密切親誼之人時，亦必深入瞭解該他人
    之可靠性與用途，以防止遭他人違反自己意願使用或不法使
    用之常識，且金融卡等有關個人財產、身分之物品，如淪落
    於不明人士手中，極易被利用為與財產有關之犯罪工具，此
    為一般社會大眾所知悉。被告雖辯稱其有將設定為密碼數字
    之西元出生年月日書寫於存摺上云云，然衡之常情，其若果
    將密碼設定為其西元出生年月日，顯無遺忘該密碼之可能，
    又何庸特地將該日期書寫於存摺上，其此節所辯已顯與常情
    有違。況詐騙集團以他人帳戶供作款項出入之帳戶，衡諸常
    情，通常會先取得帳戶所有人之同意才使用，否則一旦帳戶
    所有人掛失，被害人匯入之款項即遭凍結無法提領，帳戶所
    有人反可輕易辦理補發存摺、金融卡、變更印鑑、密碼，將
    款項提領一空，詐騙集團自不可能冒此風險。上開帳戶既為
    被告本人所使用，業據被告自承在卷，除被告本人外，自不
    可能由其他人交付詐騙集團人員使用，本院綜以上情，認上
    開帳戶之存摺、金融卡及密碼確係被告交付詐騙集團成年人
    員無誤，被告所辯其並未將該帳戶之存摺、金融卡及密碼交
    給別人使用，該帳戶資料應係於搬家時遺失云云，顯為卸責
    之詞，不足採信。
(三)查存款帳戶為個人理財之工具，該帳戶之存摺及金融卡，僅
    係供使用人作為存款、提款、匯款或轉帳之工具，一般人在
    正常情況下，皆可以存入最低開戶金額之方式自行向銀行自
    由申請開立存款帳戶，而領取帳戶存摺及金融卡使用，並無
    任何特定身分之限制，且得同時在不同金融機構申請多數存
    款帳戶使用，此乃眾所週知之事實；苟非意在將該存款帳戶
    作為犯罪之不法目的或掩飾真實身分，本可自行向金融行庫
    開戶使用，實無蒐集他人存款帳戶存摺或金融卡之必要，足
    見他人不以自己名義申請開戶，反以其他方式向不特定人蒐
    集、收購或借用他人之金融機構帳戶使用，衡情，應能懷疑
    蒐集收購或借用帳戶之人，其目的係在於供不法詐騙份子用
    以詐使他人將款項匯入後，再加以提領之用。且近來以各種
    理由，撥打至一般民眾家裡，佯稱退稅、欠款、查詢帳戶、
    中獎等方式詐欺取財之犯罪類型層出不窮，而該等犯罪，多
    數均利用人頭帳戶作為出入帳戶，已經媒體廣為披載，被告
    係成年之人，對此應知之甚詳，竟仍將其所有前開帳戶之存
    摺、金融卡及密碼等金融機構帳戶資料交付姓名年籍不詳之
    成年詐騙集團成員使用，而被利用為犯詐欺取財罪之出入帳
    戶使用，依卷內事證，雖無證據證明被告知悉詐騙集團成員
    如何犯罪，惟該等詐騙成員將被告交付之帳戶供作提領詐騙
    款項之用，當為被告所能預見，且其發生顯然並不違反被告
    之本意，被告有幫助姓名年籍不詳之詐騙集團成年成員利用
    其帳戶犯詐欺取財罪之不確定故意甚明。
(四)綜上，本案事證明確，被告犯行堪以認定，應予依法論科。
    另辯護人雖請求本院調閱前開帳戶交易明細，以查明該帳戶
    內自九十八年二月二十三日至同年七月六日結清時止之各該
    筆交易係由何人、何銀行、何帳號為提領或存入，及該帳戶
    之結清手續及係由何人辦理結清云云，矧公訴人係起訴被告
    將帳戶交付詐騙集團供該集團使用詐騙被害人，而非起訴被
    告自己使用該帳戶詐騙被害人，是辯護人之聲請，顯與本案
    幫助詐欺罪之待證事實無關，無調查之必要，不予調查，附
    此敘明。
三、刑法上之幫助犯，係指以幫助之意思，對於正犯資以助力，
    而未參與實施犯罪之行為者而言（最高法院四十九年臺上字
    第七十七號判例意旨參照）。查被告基於幫助之意思，將其
    所有前開帳戶之存摺、金融卡及密碼交予前開成年詐騙集團
    成員，以供該成員所屬之詐騙集團詐騙被害人轉帳之用，而
    為詐欺取財罪構成要件以外之行為，核其所為，係犯刑法第
    三十條第一項前段、第三百三十九條第一項之幫助詐欺取財
    罪。被告所幫助之成年詐欺集團成員間，有犯意聯絡及行為
    分擔，均為共同正犯。另因幫助係從犯，從屬於正犯而成立
    ，幫助一人為幫助，幫助二人、三人仍為幫助，故僅論被告
    以幫助詐欺取財罪即可，無須論以幫助共同詐欺取財罪，據
    上論斷欄亦無庸援引刑法第二十八條，於此一併說明。又被
    告為幫助犯，其提供帳戶之存摺、金融卡及密碼等資料予實
    施詐騙者，對被害人財產損害之造成，較諸具犯罪支配力之
    正犯有明顯之差異，是其上開所為，應依刑法第三十條第二
    項規定，按正犯之刑減輕之。爰審酌被告並無前科，品行尚
    端，其提供帳戶供詐騙集團使用，所為已影響社會正常經濟
    交易安全秩序，增加被害人尋求救濟之困難，並使犯罪之追
    查趨於複雜，其犯罪動機、目的、手段、被害人匯款至其帳
    戶之款項數目為六萬元，暨被告犯罪後之態度等一切情狀，
    量處如主文所示之刑，並諭知易科罰金之折算標準。
據上論斷，應依刑事訴訟法第二百九十九條第一項前段，刑法第
三十條第一項前段、第二項、第三百三十九條第一項、第四十一
條第一項前段，刑法施行法第一條之一第一項、第二項前段，判
決如主文。
本案經檢察官鄭深元到庭執行職務
中    華    民    國    99    年    5     月    11    日
                  刑事第十一庭  審判長法  官  劉方慈
                                      法  官  顧正德
                                      法  官  黃紹紘
以上正本證明與原本無異。
如不服本判決應於收受送達後十日內向本院提出上訴書狀，並應
敘述具體理由；其未敘述上訴理由者，應於上訴期間屆滿後二十
日內向本院補提理由書（均須按他造當事人之人數附繕本）「切
勿逕送上級法院」。告訴人或被害人如對於本判決不服者，應具
備理由請求檢察官上訴，其上訴期間之計算係以檢察官收受判決
正本之日期為準。
                                      書記官  陳靜君
中    華    民    國    99    年    5     月    19    日
附錄本案論罪科刑所犯法條全文
刑法第三百三十九條
意圖為自己或第三人不法之所有，以詐術使人將本人或第三人之
物交付者，處五年以下有期徒刑、拘役或科或併科一千元以下罰
金。
以前項方法得財產上不法之利益或使第三人得之者，亦同。
前二項之未遂犯罰之。

司法院資訊處製作；財團法人民間司法改革基金會備份。
